臺灣新竹地方法院刑事判決　　　　　　 100年度簡上字第39號
上　訴　人
即　被　告　章智詅
上列上訴人即被告因妨害名譽案件，不服本院新竹簡易庭99年度
竹簡字第456號中華民國100年1月6日第一審簡易判決（聲請案號
：臺灣新竹地方法院檢察署99年度偵字第2152號），提起上訴，
本院管轄第二審之合議庭判決如下：
    主  文
上訴駁回。
    事  實
一、章智詅於民國99年1月12日9時許，因不滿前夫林國棟之女友
    黃珮淇至其開設位在新竹市○區○○里○○路○段217號之便
    當店內，用手扯拉其頭髮並施以毆打，竟出於公然侮辱之犯
    意，在上址便當店內公眾得出入之不特定人得以共見共聞情
    況下，當場以「坐檯小姐」、「爛貨」等語公然侮辱，足以
    貶損黃珮淇之社會人格評價。
二、案經黃珮淇訴由新竹市警察局第二分局報告臺灣新竹地方法
    院檢察署檢察官偵查後聲請簡易判決處刑。
    理  由
壹、程序部分：
    按被告以外之人於審判外之言詞或書面陳述，除法律有規定
    者外，不得作為證據。又被告以外之人於審判外之陳述，經
    當事人於審判程序同意作為證據，法院審酌該言詞陳述或書
    面陳述作成時之情況，認為適當者，亦得為證據。當事人、
    代理人或辯護人於法院調查證據時，知有第159條第1項不得
    為證據之情形，而未於言詞辯論終結前聲明異議者，視為有
    前項之同意，刑事訴訟法第159條第1項及第159條之5分別定
    有明文。經查，本件被告就告訴人黃珮淇、證人林國棟、阮
    氏芳、劉春枝於警詢之證述，在本院準備程序及審理程序中
    ，就證據能力一節均表示無意見，並未於本案言詞辯論終結
    前聲明異議，而本院審酌上開告訴人、證人警詢時之陳述係
    其於案發後就自己親身經歷之事實所為者，依其陳述作成時
    之情況並無不適當，且非非法取得之證據，又無證明力明顯
    過低之情形，復經本院於審判期日就上開證據進行調查、辯
    論，依前開規定，自得為證據；次按，本案認定事實所引用
    之文書證據，並無證據證明係公務員違背法定程序所取得，
    亦無刑事訴訟法第159條之4之顯有不可信之情況與不得作為
    證據之情形，本院斟酌本案卷內之證據並非非法取得，亦無
    證明力明顯過低之情形，且經本院於審判期日依法進行證據
    之調查、辯論，被告於訴訟上之程序權，已受保障，故前揭
    各該證據，亦均得採為證據，合先敘明。
貳、實體部分：
一、認定犯罪事實所憑之證據及認定之理由：
(一)、訊據被告章智詅固不否認有於99年1月12日9時許，在其開設
    位在新竹市○區○○里○○路○段217號之便當店內指摘告訴
    人黃珮淇稱：「坐檯小姐」、「爛貨」等語，惟矢口否認有
    何公然侮辱犯行，辯稱略以：黃珮淇確實是上班小姐，至於
    「爛貨」只是比較難聽的字眼，而且是黃珮淇動手後叫我罵
    她的云云。
(二)、經查：
１、被告章智詅確有於99年1月12日9時許，在其開設位在新竹市
    東區○○里○○路○段217號之便當店內指稱告訴人黃珮淇說
    「坐檯小姐」、「爛貨」等語之事實業據被告自承在卷（39
    號本院卷第17頁、第35頁背面），並經證人即告訴人黃珮淇
    於警詢、證人林國棟於警詢、偵查、證人即系爭便當店員工
    劉春枝與證人即承辦員警謝志偉、蕭玉楓於偵查中（偵卷第
    10頁、第21頁、第49頁、第58頁、第63頁、第67頁）證述綦
    詳，且有現場錄音光碟及勘驗報告各 1份（外放證物、偵卷
    第76頁）在卷可參，是此部分之事實自堪認定。
２、被告指摘告訴人上開言詞之地點，係在其開設位在新竹市○
    區○○里○○路○段217號之便當店內，該便當店員工上班時
    間為 9時許，約10時30分許後會開始販賣便當，案發當時店
    門是打開的，但店內營業的燈尚未打開等情，業據證人劉春
    枝、阮氏芳（偵卷第62頁、第67頁、第74頁至第75頁）證述
    明確在卷，且為被告所不否認，並有現場照片 7張附卷足佐
    （39號本院卷第26頁至第29頁），由上揭照片可知，被告開
    設之系爭便當店即使尚未營業，然在鐵捲門打開之情形下，
    店門口直接與馬路相連，顯屬公眾不特定之人得出入、往來
    之場所，而為不特定多數人得以共見共聞之場所，被告為上
    開指摘告訴人之言論，自係有意使往來便當店門口及附近之
    不特人知悉其所指述之事，足徵被告有散布於眾之意圖。
３、按公然侮辱者，係指直接對人詈罵、嘲笑而使人難堪或其他
    表示足以貶損他人評價之意思。而「坐檯小姐」、「爛貨」
    等詞，是用在辱罵、貶低他人時之語彙，而非用在讚美他人
    之用詞，此為社會之通念，而依此社會通念，被告所為此等
    言詞足以貶損告訴人之名譽及社會評價，為輕蔑他人、使人
    難堪之語。是以，被告以「坐檯小姐」、「爛貨」等語辱罵
    告訴人，足以使一般人產生難堪不悅，客觀上已貶損告訴人
    之名譽，對告訴人之社會評價造成損害。
４、綜上，本件事證明確，被告犯行堪以認定，應予依法論科。
二、論罪及科刑：核被告在公開之公共場所，於不特定人之多數
    人，得以共見共聞之狀況下，以負面表示攻訐、不屑或輕蔑
    而足使人受辱之言詞辱罵告訴人之行為，係犯刑法第 309條
    第 1項之公然侮辱罪。原審以被告上開犯行明確，依刑事訴
    訟法第449條第1項前段、第454條第1項、刑法第309條第1項
    、第41條第1項、刑法施行法第1條之1第1項、第 2項前段，
    量處拘役30日，並諭知易科罰金之折算標準。核其認事用法
    均無不合，量刑亦屬妥適，應予維持。被告上訴意旨略以：
    係告訴人自己要求我罵她的，原審量刑過重等語，然按刑罰
    之量定，固屬法院自由裁量之職權行使，但仍應審酌刑法第
    57條所列各款事由及一切情狀，為酌量輕重之標準，並非漫
    無限制。在同一犯罪事實與情節，如別無其他加重或減輕之
    原因，下級審法院量定之刑，亦無過重或失輕之不當情形，
    則上級審法院對下級審法院之職權行使，原則上應予尊重。
    本件原審判決已考量被告先發送不雅簡訊，致遭告訴人徒手
    攻擊被告，致被告受有胸壁挫傷、左手第 5指挫傷、頭皮抓
    傷等傷害，侵害被告之身體法益，而被告亦遇事不思循理性
    方法協調歧見，竟於公開場所以不雅言語公然侮辱告訴人，
    使告訴人受有難堪、不快及心生畏懼，而對告訴人名譽損害
    非微，且慮及被告生活狀況、智識程度、行為之犯罪動機、
    目的、手段、所生危害等一切情狀量處拘役30日，並就上開
    宣告刑部分諭知如易科罰金之折算標準，尚無失當之處，被
    告空言爭執原審量刑失衡，執詞上訴，難認為有理由，應予
    駁回。
三、據上論斷，應依刑事訴訟法第455條之1第1項、第3項、第36
    8條，判決如主文。
本案經檢察官趙佳儀到庭執行職務。
中    華    民    國   100    年    6     月    16    日
                  刑事第二庭    審判長法  官    賴淑敏
                                      法  官    王子謙
                                      法  官    楊數盈
以上正本證明與原本無異。
不得上訴。
中    華    民    國   100    年    6     月    16    日
                                      書記官    陳麗麗
附錄本案論罪科刑法條
刑法第309條第1項：
公然侮辱人者，處拘役或300元以下罰金。